【裁判字號】    97,簡上,381
【裁判日期】    970918
【裁判案由】    詐欺
【裁判全文】
臺灣高雄地方法院刑事判決             97年度簡上字第381號
上  訴  人
即  被  告  甲○○
上列被告因詐欺案件，不服臺灣高雄地方法院高雄簡易庭中華民
國97年3 月28日96年度簡字第7990號第一審判決（聲請簡易判決
處刑案號：臺灣高雄地方法院檢察署96年度偵字第34820 號），
提起上訴，本院管轄之第二審合議庭判決如下：
    主  文
上訴駁回。
    犯  罪  事  實
一、甲○○在預見提供金融機構帳戶存簿、金融卡及密碼等物給
    陌生人使用，有可能遭該人及其所屬之詐騙集團不法利用，
    以遂行詐欺取財之目的，竟以縱有人持其金融帳戶作為詐欺
    取財之犯罪工具，亦不違背其本意之幫助詐欺取財故意，先
    於民國96年9 月17日，向華南商業銀行博愛分行申辦帳戶（
    帳號：000000000000），旋即將上開帳戶提供予姓名年籍均
    不詳之詐欺集團成員使用。嗣於96年9 月21日下午某時許，
    適有乙○○接獲該詐欺集團成員來電，向乙○○諉稱其交通
    違規罰款未繳，要依其指示匯款，否則帳戶將遭凍結，致乙
    ○○不疑有他，而陷於錯誤，於同日下午13時30分許，依該
    詐欺集團成員指示將新臺幣（下同）14萬元以無摺存款方式
    存入前開甲○○所申辦之帳戶內，並旋即遭提領一空。嗣因
    乙○○發覺有異，而報警循線查悉上情。
二、案經高雄市政府警察局三民第一分局移送臺灣高雄地方法院
    檢察署檢察官偵查起訴。
    理  由
壹、程序部分：
一、證據能力之論述：
    按被告以外之人於審判外之陳述，雖不符刑事訴訟法第 159
    條之1 至之4 等4 條之規定，然若當事人於審判程序中同意
    作為證據，法院審酌該言詞陳述或書面陳述作成時之情況，
    認為適當者，亦得為證據；又當事人、代理人或辯護人於法
    院調查證據時，知有刑事訴訟法第159 條第1 項不得為證據
    之情形，而未於言詞辯論終結前聲明異議者，視為有前項之
    同意，同法第159 條之5 定有明文。此立法意旨在於傳聞證
    據未經當事人之反對詰問予以核實，原則上先予排除。惟若
    當事人已放棄反對詰問權，於審判程序中表明同意該等傳聞
    證據可作為證據；或於言詞辯論終結前未聲明異議，基於尊
    重當事人對傳聞證據之處分權，及證據資料愈豐富，愈有助
    於真實發見之理念，且強化言詞辯論主義，使訴訟程序得以
    順暢進行，上開傳聞證據亦均具有證據能力。查本件證人即
    被害人乙○○及證人陳秋芬於警詢中之供述，具有被告以外
    之人審判外書面陳述之性質，屬傳聞證據，惟經本院依法提
    示予以調查，檢察官對上開證言表示同意作為證據，而被告
    甲○○經本院合法通知後，無正當理由不到庭表示意見，亦
    未曾以書狀對此表示任何異議，且經本院審酌該書面作成時
    無違法情事，睽諸上開法條規定及說明，自應適宜為本案之
    證據。
二、次按被告於第二審經合法傳喚，無正當之理由不到庭者，得
    不待其陳述，逕行判決，刑事訴訟法第371 條定有明文。次
    按對於簡易判決處刑不服而上訴者，得準用上開規定，此觀
    諸刑事訴訟法第455 條之1 第3 項之規定自明。本件被告甲
    ○○於本院準備程序經合法傳喚後，無正當理由未到庭，復
    經本院拘提無著，此有本院送達證書、刑事報到單、拘票及
    員警報告書各1 份在卷可稽，足認被告確已所在不明，嗣經
    本院裁定就其審判程序傳票為公示送達，被告仍無正當理由
    未到庭，此有本院公示送達裁定、公示送達公告簡便復文表
    、刑事報到單各1 份在卷可稽，爰不待其陳述而為一造辯論
    判決，合先敘明。
貳、實體部分：
一、訊據被告即上訴人甲○○固不否認其於96年9 月17日向華南
    商業銀行博愛分行申辦帳戶（帳號：000000000000）等情，
    惟矢口否認有何幫助詐欺取財犯行，辯稱：伊男友陳泓升於
    報紙上見刊登小額貸款訊息，未經被告同意持被告等證件與
    刊登廣告之自稱楊文乾者見面，由該楊文乾將帳戶取走，並
    告知陳泓升待貸款辦好會將款項匯入，嗣被告前往銀行繳納
    房屋貸款時，始發現上情云云。經查：
  (一)被告於上開時間向華南商業銀行博愛分行申辦帳戶（帳號：
    000000000000），且被害人乙○○係於上揭時間遭詐騙集團
    以上開方式詐騙，而於96年9 月21日下午1 時30分許將140,
    000 元匯入被告上開帳戶乙節，業據被告自陳申辦上開帳戶
    等情在卷，並經證人即被害人乙○○及證人即華南商業銀行
    博愛分行職員陳秋芬於警詢中指述歷歷，另有花蓮縣警察局
    刑事案件報案三聯單、詐騙帳戶通報警示簡便格式表、金融
    機關協助受詐騙民眾通知疑似警示帳戶通報單、被告上開帳
    戶申請資料及資金往來帳戶各1 份在卷可稽（見偵1 卷第11
    、12、14、15、17、20頁，偵2 卷第4 、5 、9 頁），堪認
    被告上開帳戶確遭不詳之詐騙集團使用，而向被害人乙○○
    詐欺取財無疑。
  (二)至被告雖以上開情詞置辯，然查，被告於案發後接受員警詢
    問時供稱：上開帳戶之存摺、金融卡及記載金融卡密碼之記
    事本於96年9 月23日放在機車置物箱在楠梓失竊云云，被告
    所述失竊時間96年9 月23日，係在被害人所述遭詐騙時間96
    年9 月21日之後，要與事實不符，顯見被告於警詢中所述要
    屬杜撰之詞，而經檢察官聲請簡易判決處刑及原審逕予處刑
    後，被告始於本院審理中改口供出係其男友陳泓升交付上開
    帳戶予楊文乾等情，則果其主觀上對於其男友陳泓升交付帳
    戶與楊文乾一事並不知情，何以未於第一時間即將該等事實
    供出，反而飾詞隱瞞，直至供詞破綻百出不為原審採信後，
    始願供出上情？顯見被告確有畏罪情虛之情事，且其供詞前
    後不一，互為矛盾，均非可採。再佐以被告係於96年9 月17
    日申請上開帳戶，而被害人係於96年9 月21日遭詐騙，其間
    僅距4 日，衡諸常情，苟非被告自始即欲申請上開帳戶作為
    供給詐騙集團使用，被告之男友陳泓升豈能如此巧合地在被
    告申請上開帳戶4 日內，即有機會將上開帳戶存摺、金融卡
    及金融卡密碼交予詐騙集團，顯見被告辯稱不知其男友陳泓
    升交付上開帳戶予楊文乾云云，均屬虛構不實。另參照上開
    帳戶既係被告申請，金融卡密碼應僅有被告知悉，被告之男
    友陳泓升若非詢問被告，豈能知悉該金融卡密碼，益徵被告
    辯稱不知其男友陳泓升交付上開帳戶予楊文乾云云，要與事
    實不符。至被告雖聲請傳喚其男友陳泓升到庭作證，然經本
    院上開調查證據過程後，已足認被告上開辯詞均屬虛假，且
    被告亦未到庭為其上開辯詞提出說明，是本院認無傳喚證人
    陳泓升之必要，併此說明。
  (三)按金融帳戶為個人之理財工具，而政府開放金融業申請設立
    後，金融機構大量增加，一般民眾皆可以存入最低開戶金額
    之方式自由申請開設金融帳戶，並無任何特殊之限制，因此
    一般人申請存款帳戶極為容易而便利，且得同時在不同金融
    機構申請多數存款帳戶使用，故除非充作犯罪使用，並藉此
    躲避警方追緝，一般正常使用之存款帳戶，並無向他人租用
    或購買帳戶存摺等物，而使用他人帳戶之必要，此為一般人
    日常生活所熟知之常識。何況，金融存款帳戶，攸關存戶個
    人財產權益，專屬性甚高，衡諸常理，若非與本人有密切關
    係，不可能提供個人帳戶供他人使用，縱有交付個人帳戶給
    他人使用之特殊情形，亦必會瞭解他人使用帳戶之目的始行
    提供，參以坊間報章雜誌及新聞媒體，對於以簡訊、電話等
    方式通知中獎或如退稅等其他類似之不法詐騙方法及該不法
    詐騙集團經常收購他人存款帳戶，以隱匿渠等詐欺取財犯罪
    之不法行徑，規避檢警等執法人員之查緝，類此在社會上層
    出不窮之案件，亦迭經報導及再三批露，而被告乃心智健全
    之成年人，自能預見將金融機構之帳戶交付給不認識之他人
    ，有可能遭他人利用為與財產有關之犯罪工具，竟仍提供給
    他人使用，足認被告確有幫助他人實施詐欺犯罪之不確定故
    意甚明。綜上，本案事證明確，被告犯行堪以認定，應依法
    論科。
三、查被告甲○○將其所有所示之華南商業銀行博愛分行申辦帳
    戶（帳號：000000000000）存摺、金融卡及金融卡密碼等物
    ，提供予已成年之不詳詐欺集團成員用以詐騙財物，係屬對
    他人遂行詐欺取財犯行資以助力，是核被告所為，係犯刑法
    第30條第1 項、刑法第339 條第1 項之幫助詐欺取財罪。被
    告並未實際參與詐欺犯行，所犯情節較正犯輕微，爰依刑法
    第30條第2 項規定，減輕其刑。原審以被告罪證明確，並審
    酌被告將所有之帳戶存摺等物提供予姓名年籍不詳之人交由
    所屬犯罪集團使用，不僅阻礙治安機關對於犯罪之查緝，嚴
    重破壞社會治安及有礙金融秩序，且增加被害人尋求救濟之
    困難，且犯後否認犯行，實屬不該，惟斟酌其先前並無前科
    ，素行非劣，及其提供帳戶所生之損害等一切情狀，量處有
    期徒刑3 月，並諭知以新臺幣1,000 元折算1 日為易科罰金
    之折算標準，認事用法核無違誤。被告雖以上開辯詞提起上
    訴，惟經本院調查證據之後，認其上訴理由要與事實不符，
    ，已如上述，是應認被告之上訴並無理由，而予駁回。
四、據上論斷，應依刑事訴訟法第455 條之1 第1 項、第3 項、
    第364條、第368 條、第371 條，判決如主文。
本案經檢察官丙○○到庭執行職務。
中    華    民    國    97    年    9     月    18    日
                  鳳山刑事第一庭審判長法  官 廖建瑜
                                      法  官 林裕凱
                                      法  官 陳盈吉
以上正本證明與原本無異。
不得上訴。
中    華    民    國    97    年    9     月    18    日
                                      書記官 陳展榮
附錄本判決論罪科刑法條：
刑法第339條第1項
意圖為自己或第三人不法之所有，以詐術使人將本人或第三人之
物交付者，處5年以下有期徒刑、拘役或科或併科1千元以下罰金
。
刑法第30條（幫助犯及其處罰）
幫助他人實行犯罪行為者，為幫助犯。雖他人不知幫助之情者，
亦同。
幫助犯之處罰，得按正犯之刑減輕之。


司法院資訊處製作；財團法人民間司法改革基金會備份。
